【裁判字號】    88,上訴,2526
【裁判日期】    890315
【裁判案由】    偽造文書等
【裁判全文】
臺灣高等法院臺中分院刑事判決                八十八年度上訴字第二五二六號
    上  訴  人  臺灣台中地方法院檢察署檢察官
    被      告  丙○○
右上訴人因被告偽造文書等案件，不服台灣台中地方法院八十八年度訴字第一二六九
號中華民國八十八年九月二十七日第一審判決（起訴案號：台灣台中地方法院檢察署
八十八年度偵字第四一七四號）提起上訴，本院判決如左：
    主  文
上訴駁回。
    理  由
一、公訴意旨略以：被告丙○○意圖為自己不法之所有，且基於概括之犯意，冒用案
    外人李新祿、江振輝之名義，參加告訴人甲○○所召集之互助會，並基於概括犯
    意，於民國（下同）八十五年六月間，在台中縣霧峰鄉○○村○○○路四三六號
    告訴人甲○○之住宅，以偽造之江振輝標單，冒用其名義標取會款，使活會會員
    陷於錯誤，如數交付各次之會款。又於八十五年九月間，在前開告訴人甲○○之
    住宅，以偽造之李新祿標單，冒用其名義標取會款，使活會會員陷於錯誤，如數
    交付各次之會款，因認被告丙○○涉犯刑法第二百十六條行使同法第二百十條偽
    造私文書、同法第三百三十九條第一項詐欺罪嫌等語。
二、按犯罪事實應依證據認定之，無證據不得推定其犯罪事實，刑事訴訟法第一百五
    十四條定有明文。又告訴人之告訴，係以使被告受刑事訴追為目的，是其陳述是
    否與事實相符，仍應調查其他證據以資審認，最高法院五十二年台上字第一三○
    ○號判例可資參照。公訴人認被告涉犯行使偽造私文書、詐欺罪嫌，係以被告坦
    承不諱、告訴人甲○○在偵查之指訴，及互助會單等件為其論據。訊據被告矢口
    否認有公訴人指訴之罪行，辯稱其參加告訴人甲○○召集之互助會三會，告訴人
    甲○○認為其參加會數太多，其他會員會有意見，其才以自己之名義及李鑫祿（
    起訴書誤載為李新祿）、江振輝之名義入會，告訴人甲○○亦知情，其開始均有
    如期繳納會款，惟嗣後因被人倒了才無法繼續繳納會款，又每次標會均係以電話
    向告訴人甲○○為之，並未填寫會單，亦未偽造李鑫祿、江振輝之標會會單，亦
    未詐欺告訴人或其他會員之會款等語。經查：(一)、前開互助會係由告訴人甲○○
    召集，每會新臺幣（下同）三萬元，包括會首共有二十會，自八十五年二月份起
    至八十六年九月份止，被告計加入三會，分別以其自己之名義及李鑫祿、江振輝
    之名義加入，被告自八十六年一月份起始未依約交付上開會款等情，為告訴人甲
    ○○於偵查中告訴狀及原審陳稱在卷（見偵查卷第二頁反面；原審卷第十四頁反
    面、第十五頁）。被告確曾於告訴人召集前開互助會之初，詢問其友人李鑫祿、
    江振輝是否參加，李鑫祿、江振輝二人亦同意加入，惟嗣後則不了了之，其二人
    並未交付任何會款，及被告雖事先未經其同意以其名義入會，惟其二人實際上並
    無任何損失，對被告使用其名稱入會並無意見等情，亦據證人李鑫祿、江振輝二
    人於原審結證屬實（見原審卷第二十二－二十三頁、第三十四－三十五頁）。綜
    合上情，被告於參加互助會前有徵詢李鑫祿、江振輝二人參加意願並獲得其二人
    之同意，惟嗣後係由其自行以該二人名義參加告訴人之互助會，雖事前未獲得該
    二證人同意即使用其名稱有所不當，惟被告入會後，自八十五年二月份起均正常
    繳交上開三會之會款，迄至八十六年一月份起始未繳納，被告已繳納十一期之會
    款合計達九十九萬元，僅餘六期會款計五十四萬元未繳納，如其有詐欺告訴人甲
    ○○或其他會員之意圖，大可於會期之初即儘速標得會款逃逸，又何必如期繳交
    為數不少之會款始詐欺他人，是其辯稱係因遭案外人倒帳始無力繳納會款，並無
    詐欺意圖尚堪採信。(二)、再公訴人認被告冒名盜標李鑫祿、江振輝名義標會，使
    告訴人甲○○及其他會員陷於錯誤而交付會款，有詐欺、偽造文書、行使偽造文
    書罪嫌等，係以告訴人之指訴及會單為其論據，惟告訴人於偵查中並未提出會單
    ，於原審雖曾表示要提供會單供調查，均未提出等情，有偵查、原審筆錄為據（
    見偵查卷第十三頁；原審卷第十五頁），告訴人甲○○於本院雖提出互助會簿一
    份（見本院卷第二十一頁），惟未能提供其他會員之住居所資料以供查證，告訴
    人甲○○復未提供被告冒標之會單以證明被告有行使偽造文書犯行，其於本院復
    陳稱：「他（指被告）口頭上告訴我多少利息，我寫標單．．．標單標完便丟掉
    了」等語（見本院卷第二十頁），即未能提供被告偽造之標單為證據。綜上所述
    ，揆諸首揭說明，自難僅據告訴人甲○○之指述為被告有行使偽造文書犯行之唯
    一證據。綜上所述，本件公訴人據為指訴被告犯行之證據不足以證明被告有犯罪
    之事實，復查無其他積極事證證明被告有公訴人所指犯行，原審以不能證明被告
    犯罪，依刑事訴訟法第三百零一條第一項，因而諭知被告無罪之判決，核無不當
    ，檢察官仍執陳詞：被告未經李鑫祿、江振輝之事先同意而以其等名義入會，致
    告訴人甲○○有會款收不到的損害，另李鑫祿、江振輝之名譽亦受損，其他會員
    亦誤以為會員眾多信用可靠而參加合會等語，指摘原判決諭知被告無罪為不當，
    請求撤銷改判，依上述說明，其上訴為無理由，應予駁回。
據上論斷，應依刑事訴訟法第三百六十八條，判決如主文。
本案經檢察官乙○○到庭執行職務。
中      華      民      國    八十九      年      三      月    十五    日
                                  臺灣高等法院臺中分院刑事第七庭
                                        審判長法  官  劉  連  星
                                              法  官  林  秋  華
                                              法  官  江  錫  麟
右正本證明與原本無異。
檢察官得上訴。
如不服本判決應於收受送達後十日內向本院提出上訴書狀，其未述上訴之理由者並
得於提起上訴後十日內向本院補提理由書（均須按他造當事人之人數附繕本）。
                                              書記官  謝  雅  惠
中      華      民      國    八十九      年      三      月    十七    日
                                                                        Ａ


司法院資訊處製作；財團法人民間司法改革基金會備份。
